臺灣高等法院高雄分院刑事判決　　　　 94年度上訴字第541號
上　訴　人　台灣高雄地方法院檢察署檢察官
被　　　告　乙○○
　　　　　　　　　　　7號(本案
選任辯護人　侯重信律師
上列上訴人因被告殺人未遂等案件，不服臺灣高雄地方法院93年
度訴字第3161號中華民國94年3 月29日第一審判決（起訴案號：
臺灣高雄地方法院檢察署93年度偵字第20659 號），提起上訴，
本院判決如下：
     主  文
原判決關於毀損及其定執行刑部分均撤銷。
乙○○損壞他人之右後車窗、左後車門，足以生損害於他人，累
犯，處有期徒刑壹年。扣案之以色列IMI 製941FB 型口徑9mm 制
式半自動手槍（含彈匣壹個，槍枝管制編號0000000000號）壹支
、口徑9mm 制式子彈參顆，均沒收。
     事  實
一乙○○曾於民國85年間因違反肅清煙毒條例案件，經台灣高雄
  地方法院判處有期徒刑3 年3 月確定，於89年4 月19日縮短刑
  期假釋期滿，未經撤銷視為執行完畢。竟仍不知悔改，復自90
  年間某日起，未經許可，收受其友人韓正雄所交付具有殺傷力
  之以色列IMI 廠製941FB 型口徑9mm 制式半自動手槍1 支（含
  彈匣1 個，槍枝管制編號0000000000號）及口徑9mm 制式子彈
  8 顆，並將之藏置在住處旁漁塭倉庫內（非法寄藏槍彈部分，
  業經判決確定）。嗣於93年10月10日下午6 時許，乙○○攜帶
  上開槍彈，駕駛車牌號碼3857-GH 號自用小客車行經高雄縣茄
  萣鄉○○村○○路與健康路口時，因與甲○○所駕駛丙○○所
  有車牌號碼VM-7405 號自用小客車（當時丙○○坐於右前座）
  發生行車糾紛，迨行駛至同村濱海路與大發路口時，乙○○即
  以所駕駛小客車欄停甲○○人車，雙方均搖下車窗口角爭執，
  乙○○心生不滿，竟基於恐嚇危害安全及毀損之故意，持上開
  手槍（手槍內之彈匣裝填有上開8 顆子彈）由駕駛座上朝上開
  小客車之右後車窗射擊1 發，致將該小客車右後車窗射穿1孔
  ，並貫穿左後車門而予以損壞，足以生損害於丙○○，並以此
  加害生命、身體之事恐嚇甲○○、丙○○，使其2 人心生畏懼
  ，致生危害於安全。甲○○見狀後立即駕車逃離並報案，經警
  於同日晚間7 時許，在同鄉○○路與濱海路口逮獲乙○○，旋
  於同鄉○○路與和平路口海埔高幹82號電線桿對面地名指示標
  誌下方草叢內，起出乙○○案發後逃逸時所丟棄在該處之上開
  手槍（含彈匣1 個）及子彈7 顆（該制式子彈送鑑時試射4 顆
  ，現剩3 顆），再於案發現場尋獲已擊發之子彈彈頭、彈殼各
  1 顆。
二案經甲○○、丙○○告訴暨高雄縣政府警察局湖內分局報請臺
  灣高雄地方法院檢察署檢察官偵查起訴。
    理  由
壹、程序部分：
一
(一)按被告以外之人（包括證人、鑑定人、告訴人、被害人及共同
  被告等）於審判外之陳述雖不符刑事訴訟法第159 條之1 至之
  4 等四條之規定，而經當事人於審判程序同意作為證據，法院
  審酌該言詞陳述或書面陳述作成時之情況，認為適當者，亦得
  為證據；當事人、代理人或辯護人於法院調查證據時，知有刑
  事訴訟法第159 條第1 項不得為證據之情形，而未於言詞辯論
  終結前聲明異議者，視為有前項之同意，同法第159 條之5定
  有明文。立法意旨在於傳聞證據未經當事人之反對詰問予以核
  實，原則上先予排除。惟若當事人已放棄反對詰問權，於審判
  程序中表明同意該等傳聞證據可作為證據；或於言詞辯論終結
  前未聲明異議，基於尊重當事人對傳聞證據之處分權，及證據
  資料愈豐富，愈有助於真實發見之理念，且強化言詞辯論主義
  ，使訴訟程序得以順暢進行，上開傳聞證據亦均具有證據能力
  。
(二)本件證人即被害人甲○○、丙○○固均曾於警詢中為陳述，其
  性質雖屬傳聞證據，查無符合同法第159 條之1 至之4 等前四
  條之情形，其等所為之上開警詢筆錄內容，業經本院審理時予
  以提示並告以要旨，且各經檢察官、辯護人及被告等人表示意
  見，其等已知上述筆錄乃傳聞證據，均未於言詞辯論終結前對
  該等筆錄內容異議，依上開規定，其等於警詢中之上開證言應
  已擬制同意其有證據能力，本院審酌上開筆錄作成時，較無人
  情施壓或干擾，亦無不當取供之情形，認為以之作為本案之證
  據亦屬適當，是其等於警詢中之證言自具有證據能力。
二
(一)按被告以外之人於偵查中向檢察官所為陳述，除顯有不可信之
  情況者外，得為證據，同法第159 條之1 第2 項定有明文。偵
  查中對被告以外之人（包括證人、鑑定人、告訴人、被害人及
  共同被告等）所為之偵查筆錄，或被告以外之人向檢察官所提
  之書面陳述，性質上均屬傳聞證據。惟現階段刑事訴訟法規定
  檢察官代表國家偵查犯罪、實施公訴，依法其有訊問被告、證
  人及鑑定人之權，證人、鑑定人且須具結，而實務運作時，檢
  察官偵查中向被告以外之人所取得之陳述，原則上均能遵守法
  律規定，不致違法取供，其可信度極高，職是，被告以外之人
  前於偵查中已具結而為證述，除反對該項供述得具有證據能力
  之一方，已釋明「顯有不可信之情況」之理由外，不宜以該證
  人未能於審判中接受他造之反對詰問為由，即遽指該證人於偵
  查中之陳述不具證據能力。
(二)本件證人即被害人甲○○、丙○○；證人鄭添福、郭明男於檢
  察官偵查中所為之陳述（詳後述），均未提及檢察官在偵查時
  有不法取供之情形，該項供述對其不利之被告及辯護人，亦未
  釋明上開供述有顯不可信之情況，依上說明，其等於偵查中之
  證言自均具有證據能力。
貳、實體部分：
一上揭事實，迭據被告乙○○（下稱被告）於警詢、偵查、原審
  及本院審理時坦承不諱，核與被害人即證人甲○○、丙○○於
  警詢、偵查中及原審審理時所證述被告開槍射擊各節；證人鄭
  添福、郭明男於偵查中結證查獲被告並扣得本件槍彈等情（見
  偵卷第19至20、68至69頁）相符，復有甲○○之報案紀錄表、
  扣押筆錄各1 份、現場照片16幀等附卷可稽，並有以色列IMI
  廠製941FB 型口徑9mm 制式半自動手槍1 支（含彈匣1 個）、
  口徑9mm 制式子彈7 顆及已擊發之子彈彈頭、彈殼各1 顆扣案
  可佐；又扣案之手槍、子彈及彈頭、彈殼經送內政部警政署刑
  事警察局以性能檢驗法、制式子彈試射法、比對顯微鏡比對法
  鑑驗結果，送鑑制式手槍1 支（槍枝管制編號0000000000號）
  ，認係以色列IMI 廠製941FB 型口徑9mm 制式半自動手槍，機
  械性能良好，可擊發同口徑制式子彈，認具殺傷力；送鑑子彈
  7 顆（試射4 顆），認均係口徑9mm 制式子彈，認均具殺傷力
  ；送鑑彈殼1 顆，認係已擊發之口徑9mm 制式彈殼，經與上開
  槍枝試射之彈殼比對結果，其彈底特徵紋痕相吻合，認係由該
  槍枝所擊發；送鑑彈頭1 顆，認係已擊發嚴重變形之口徑9m m
  銅包衣制式彈頭，此有該局93年11月18日刑鑑字第09302079
  72 號 槍彈鑑定書1 紙在卷可憑，被告自白核與事實相符，應
  堪採信。本件事證明確，被告犯行洵堪認定。
二核被告基於恐嚇危害安全及毀損之故意，持上開手槍射擊丙○○所有上開小客車之右後車窗、左後車門，足以生損害於他人
  之行為，係犯刑法第305 條之恐嚇危害安全罪及同法第354 條
  之毀損罪。其以1 個恐嚇行為同時恐嚇甲○○、丙○○2 人之
  生命、身體安全，係一行為侵犯數種同質法益而觸犯數相同罪
  名，為同質想像競合犯，應依刑法第55條規定從一重之恐嚇危
  害安全罪論處。又被告以1 個持槍射擊之行為，同時觸犯恐嚇
  危害安全罪及毀損罪名，為異質想像競合犯，應依刑法第55條
  規定從一重之毀損罪論處。被告開槍射擊被害人所駕駛之小客
  車之行為，並不該當殺人未遂罪（詳後述），惟與恐嚇危害安
  全之基本社會事實相同，本院自得變更起訴法條予以適用。被
  告曾於85年間因違反肅清煙毒條例案件，經判處有期徒刑3 年
  3 月確定，並於89年4 月19日縮短刑期假釋期滿，未經撤銷視
  為執行完畢，有臺灣高雄地方法院檢察署刑案資料查註紀錄表
  及臺灣高等法院被告全國前案紀錄表各1 份在卷可憑，其受有
  期徒刑執行完畢，於5 年以內再犯有期徒刑以上之恐嚇危害安
  全及毀損罪，為累犯，應依刑法第47條之規定加重其刑。
三原審予以論科，固非無見，惟查：被告持以槍擊被害人小客車
  致該車毀損之槍枝，具有殺傷力而屬違禁物，已如前述，原審
  漏未於該部分判決主文之後諭知沒收，尚有未洽。檢察官循被
  害人之請求，以此部分原判決量刑過輕為由，提起上訴，固無
  理由，惟原判決既有上揭可議之處，仍屬無可維持，應由本院
  將該部分連同其定執行刑部分撤銷改判。審酌被告因行車糾紛
  即持槍恐嚇被害人並毀損被害人之小客車，對社會治安之危害
  非淺，惟其犯後坦承犯行，尚知悔悟等一切情狀，仍如原審就
  此量處有期徒刑1 年，扣案之以色列IMI 廠製941FB 型口徑
  9mm 制式半自動手槍1 枝（含彈匣1 個，槍枝管制編號
  0000000000 號）及 口徑9m m制式子彈3 顆，均為違禁物，應
  依刑法第38條第1 項第1 款宣告沒收。又案發時所射擊之子彈
  1 顆及鑑驗時試射之子彈4 顆，均業已擊發而無殺傷力，性質
  上已非違禁物，均不另為沒收之諭知。
四公訴意旨雖以：被告確朝甲○○所駕駛之小客車右側方向開槍
  ，且當場擊中右後車窗並貫穿左後車門，而當時甲○○車內有
  乘客丙○○坐於右前座，衡諸經驗法則及論理法則，如朝右車
  廂方向開槍射擊，應可預見會擊中丙○○之可能性甚高，若被
  告僅出於恐嚇之意思，尚無須朝當時車內坐有乘客之方向射擊
  ，且於第1 發子彈擊中車廂後，第2 發子彈仍在上膛中，被告
  又續對已駕車逃離之被害人窮追不捨，顯見被告非僅單純恐嚇
  之意，其於開槍之時應已有置被害人等於死地之不確定故意，
  因而認被告應構成刑法第271 條第2 項、第1 項之殺人未遂罪
  云云。
１訊據被告堅決否認有何殺人之犯意，辯稱：伊並無殺人之意思
  ，只是氣不過，要嚇他們一下而已等語。
２經查：本件被告係因行車糾紛而將被害人車攔停，開槍當時雙
  方人車均處於靜止之狀態，相距約1 至2 公尺，兩車車窗均已
  搖下，被告係朝甲○○所駕駛之右後車窗射擊1 發，所射擊之
  子彈係從右後車窗右下角射入，再從左後車門門把下方處貫穿
  而出等情，業據被告陳述甚明，核與證人丙○○、甲○○於偵
  查中；甲○○於原審審理時證述之情節（見偵卷第23至24頁、
  原審卷第125 頁），檢察官對此亦不爭執，並有上開小客車遭
  槍擊之照片4 幀在卷可考（見偵卷第44至45頁），顯見被告開
  槍時係刻意迴避車內之被害人，否則，依當時兩車均係靜止，
  車窗搖下，且僅距1 至2 公尺之狀態下，被告若意在殺人，儘
  可直接朝被害人射擊，當無轉向左後方朝右後車窗射擊且僅射
  擊1 發之理，又依上述情況，亦難推知被告確有預見被害人死
  亡結果之發生而其發生並不違背其本意之間接故意存在，被告
  辯稱：只是要嚇他們一下等語，尚堪採信。至被害人即證人丙○○、甲○○證稱：被告開槍後仍驅車繼續追逐甲○○所駕駛
  之小客車，並尾隨至甲○○所住之大樓；且被告共射擊2 槍云
  云，此非唯已經被告否認外，縱認被告確有上開追逐之行為，
  衡諸行車糾紛後因追逐洩恨，所在多有，亦難據此即認定被告
  有殺人之故意存在；且查無證據證明被告確有對被害人射擊2
  槍之行為，自不得以被害人之指述為唯一論據，惟與恐嚇危害
  安全之基本社會事實相同，本院自得變更起訴法條予以適用。
五據上論結，應依刑事訴訟法第369 條第1 項前段、第364 條、
  第299 條第1 項前段、第300 條，刑法第354 條、第305 條、
  第47條、第55條、第38條第1 項第1 款，罰金罰鍰提高標準條
  例第1 條前段，判決如主文。
本案經檢察官許月雲到庭執行職務。
中　　華　　民　　國　　94　　年　　6 　　月　　21　　日
            刑事第五庭    審判長法  官  曾永宗
                                法  官  邱永貴
                                法  官  陳明富
以上正本證明與原本無異。
檢察官如不服本判決應於收受本判決後10日內向本院提出上訴書
狀，其未敘述上訴理由者，並得於提起上訴後10日內向本院補提
理由書狀（均須按他造當事人之人數附繕本）「切勿逕送上級法
院」。
被告不得上訴。
中　　華　　民　　國　　94　　年　　6 　　月　　21　　日
                                書記官  張宗芳
附錄本判決論罪科刑法條全文：
刑法第354條
毀棄、損壞前2 條以外之他人之物或致令不堪用，足以生損害於
公眾或他人者，處2 年以下有期徒刑、拘役或500 以下罰金。
刑法第305 條
以加害生命、身體、自由、名譽、財產之事，恐嚇他人致生危害
於安全者，處2 年以下有期徒刑、拘役或300 元以下罰金。
